【裁判字號】    99,上訴,872
【裁判日期】    991223
【裁判案由】    妨害性自主罪
【裁判全文】
臺灣高等法院臺中分院刑事判決         99年度上訴字第872號
上  訴  人
即  被  告  詹○○
選任辯護人  許漢鄰律師
上列上訴人因妨害性自主罪案件，不服臺灣臺中地方法院98年度
訴字第2322號中華民國99年3月30日第一審判決(起訴案號：臺灣
臺中地方法院檢察署98年度偵緝字第1126號)，提起上訴，本院
判決如下：
    主  文
上訴駁回。
    犯罪事實
一、詹○○於民國(下同)97年5月間居住在臺中縣豐原市某處，
    因從事資源回收撿拾垃圾工作之故，經常在同縣市○○路
    7-11便利商店前及中陽公園附近出沒，因而結識代號
    00000000號之成年女子(下稱「Ａ女」，71年生，真實姓名
    年籍詳見卷內真實姓名代號對照表)，詹○○明知Ａ女為中
    度智障之人，竟基於乘機性交之犯意，利用Ａ女因心智缺陷
    而不能抗拒之弱點，於97年5月31日在上開○○路7-1超商前
    與Ａ女見面後，即於同日晚上某時，以騎乘腳踏車在前引領
    ，而Ａ女騎乘腳踏車在後跟隨之方式，將Ａ女帶至同縣市○
    ○路之中陽公園內，俟兩人將腳踏車停放在公園旁後，詹○
    ○即將Ａ女帶入該公園男廁內，將自己及Ａ女身著衣物均褪
    盡，以手撫摸Ａ女之胸部、陰部，及以其陰莖插入Ａ女之陰
    道內為性交行為得逞1次。其後，詹○○食髓知味，復另基
    於乘機性交之個別犯意，分別於97年6月1日、2日及4日晚上
    ，在同上地點，以同上方式對Ａ女乘機性交得逞各1次(連同
    97年5月31日該次，共計4次)。嗣因Ａ女工作之伊甸社會福
    利基金會附設臺中縣身心障礙庇護工場老師於97年6月5日上
    午9時左右，在上開庇護工廠內詢問Ａ女何以曠職後，Ａ女
    始於同日上午11時左右以書寫方式陳述上情，再由庇護工廠
    社工職輔員張○○將此事告知Ａ女之父00000000Ａ(真實姓
    名年籍詳見卷內之真實姓名代號對照表)，經00000000Ａ於
    97年6月6日凌晨帶同Ａ女前往臺中縣警察局豐原分局豐東派
    出所報警處理後，為警於同日凌晨5時左右，在臺中縣豐原
    市○○路與○○路口之7-11超商前查獲詹○○。
二、案經Ａ女之父00000000Ａ訴由臺中縣警察局豐原分局報請臺
    灣臺中地方法院檢察署檢察官偵查起訴。
    理    由
一、按被告以外之人於審判外之言詞或書面陳述，除法律有規定
    者外，不得作為證據。又被告以外之人於審判外之陳述，雖
    不符前4條之規定，而經當事人於審判程序同意作為證據，
    法院審酌該言詞陳述或書面陳述作成時之情況，認為適當者
    ，亦得為證據。當事人、代理人或辯護人於法院調查證據時
    ，知有第159條第1項不得為證據之情形，而未於言詞辯論終
    結前聲明異議者，視為有前項之同意，刑事訴訟法第159條
    第1項、第159條之5第1項、第2項分別定有明文。查本案認
    定事實所引用之卷證資料，除原已符同法第159條之1至第
    159條之4規定、及法律另有規定等傳聞法則例外規定，而得
    作為證據外，其餘卷證資料，並無證據證明係公務員違背法
    定程序所取得，而檢察官、被告、辯護人於本院審理時，均
    不爭執其證據能力，且本院審酌上揭陳述作成時之情況，並
    無違法取證之瑕疵，亦認以之作為證據為適當，是本件有關
    被告以外之人於審判外之言詞或書面陳述等供述證據，依上
    揭法條意旨，自均得為證據，合先敘明。
二、訊據上訴人即被告(下稱被告)詹○○矢口否認有何妨害性自
    主犯行，辯稱：其之前不曾跟Ａ女見過面，Ａ女在超商外自
    己拿紙條3張給其，要其幫忙介紹男朋友。在公園之廁所有
    很多人出入，其當天騎腳踏車上廁所出來，Ａ女騎粉紅色腳
    踏車跟著其，後來在超商報警抓其，其未曾將Ａ女帶到廁所
    為性交行為，Ａ女認錯人了云云。經查：
(一)被害人Α女患有中度智能障礙乙節，有其中華民國身心殘障
    手冊影本1紙在卷可考(見98年度偵字第6979號卷第39頁彌封
    袋內資料)，而被告於警詢中自承：其知道Ａ女有智能障礙
    並領有殘障手冊，因為Ａ女有拿身上的名牌給其看等語在卷
    (見警卷第3頁)，況原審審理中由檢察官、辯護人及原審先
    後訊問被害人時，亦發現其理解能力、表達能力均與正常人
    明顯有異。從而，被害人係常態性智慧不足之中度智能障礙
    之人無訛。
(二)上揭時地犯罪事實，業據證人即被害人Ａ女於原審審理中證
    稱：伊在本案發生之前就認識被告，並常常騎腳踏車去○○
    路的7-11找被告，因為被告說要介紹他的朋友給伊認識，所
    以伊有寫字條給被告請被告拿給他的朋友；伊於97年5月31
    日當天晚上去7-11跟被告見面後，一起騎腳踏車到中陽公園
    旁，被告拉著伊的手去廁所，被告就把伊的衣服、褲子、裡
    面的小褲褲脫掉，之後被告也把自己的衣服、褲子、裡面的
    褲子脫掉，然後伊與被告站著(Ａ女原誤稱被告把伊推到地
    上，惟於當庭更正其陳述)，被告把他的生殖器插入伊的陰
    道，伊說不要，被告還是繼續將他的生殖器插入，不理伊，
    伊當時會害怕所以沒有用力的推他，被告除了將生殖器插入
    伊的陰道外，還有親伊的胸部、陰部，伊沒有幫被告親他的
    生殖器，被告沒有將他的生殖器插入伊的肛門，被告插入伊
    陰道...時很痛，被告當時有流出白白的東西；被告做完這
    些事情後，將伊的衣服穿上後就出去，伊沒有將此事告訴父
    母；第2天伊自己又去找被告，因為被告說要介紹他的朋友
    讓伊認識，伊想要認識他的朋友才去找他，97年6月1日也是
    晚上去○○路的7-11找被告，第2次被告從7-11帶伊去○○
    路的公園那邊，還是帶伊去男廁做跟第1次一樣的事情，也
    是站著；伊從星期六、日、一、二、三每天都有去找被告，
    被告...都以同樣的方式做跟第1次一樣的事情；被告在第1
    次帶伊去公園廁所欺侮伊以後，伊的陰道沒有流血，除了被
    告之外，並無他人欺侮伊，伊知道欺侮的意思等語綦詳(見
    原審卷第139至142頁)，核與證人Ａ女於警詢(見警卷第10至
    13頁)、偵查中(見98年度偵字第6979號卷第6至7頁)之陳述
    大致相符，並有警方前往中陽公園男廁蒐證之現場照片4幀
    、現場圖1紙附卷可參(見警卷第23至25頁)。
(三)此外，證人即為Ａ女看診之行政院衛生署豐原醫院黃○○
    醫師於原審審理中到庭具結證稱：「(本件卷附驗傷診斷書
    97年6月5日檢驗，是否你所做的檢驗？)是。(你實際上作該
    次檢驗之情形，與驗傷診斷書之記載相較有無須補充者？)
    除了有部分的檢體是送到警察機關做檢驗之外，其他就身體
    外觀所見都跟我在驗傷診斷書上的記載一樣。(現場你看到
    的被害人的身體上有無外傷？)我看到的情形是被害人的身
    體沒有新的外傷，但是被害人的生殖器部分有舊的裂傷。
    ...(就貴院事後對被害人做的生理檢查結果，能否看出被害
    人在檢驗前的3天內也有發生性行為？)醫院有採樣檢查，是
    採取被害人陰道的分泌物，該分泌物內有發現1種酸性磷酸
    成份，這種成份只有在男性的生殖器才有，而女性陰道內
    的成份是在1.8以下，但是本件被害人檢驗的結果該成份達
    2.2，這代表被害人在檢驗前的幾天內她的陰道內曾有男性
    的精液殘留，至於詳細是幾天我無法判斷，這只能代表被害
    人在近期內有過性行為，我今日提出1份被害人的急診病歷
    摘要，病歷摘要內後附的檢驗報告單上記載『P.A.P』此一
    項目就是指我方才所說的酸性磷酸成份檢驗，因為一般女
    性陰道內不會存有此種成份，而此項檢驗結果通常要在檢驗
    後的2、3天內會出來，而上開檢驗結果與被害人在檢驗當時
    有無來經不影響。...(提示內政部警政署刑事警察局鑑驗書
    ，該檢驗結果稱被害人陰道棉棒以酸性磷酸酵素檢驗結果呈
    陰性反應等語，此檢驗方式與你方才所說的酸性磷酸是否
    相同？)相同，但是我們在檢驗時也沒有驗出有男性DNA存在
    ，但是這會涉及被害人在與男性性交時間距檢驗時的時間長
    短、男性有無使用保險套等因素影響。至於我們醫院的檢驗
    結果是用定量方式呈現，所以我們醫院是根據檢驗結果的數
    值來判斷被害人身體內所殘留的酸性磷酸成份高低，而且
    此種檢驗會隨著檢體保存的時間長短影響其檢驗結果，我們
    醫院是採集到檢體之後就立刻檢驗，結果應該是正確的，而
    內政部警政署刑事警察局的此項檢驗結果是用定性方式呈現
    ，所以只會判斷其結果是陽性或陰性，而無任何檢驗數值可
    供判斷。也可以說不是沒驗到精子細胞就代表被害人沒有跟
    男性發生性行為，因為酸性磷酸是精子細胞內的一種化學
    物質，它會隨著時間慢慢的消失，而精子細胞是活的，精子
    細胞一死掉就驗不出來了，所以可以酸性磷酸的檢出作為
    輔助的判斷標準。」等語綦詳(見原審卷第156頁背面至158
    頁背面)，並有證人黃元德所提Ａ女之急診病歷暨所附檢驗
    報告單1份在卷可稽(見原審卷第161至168頁)。是依證人黃
    元德之證述及上開Ａ女陰道酸性磷酸之檢出結果，對照Ａ
    女之歷次證述可知，證人Ａ女於97年6月5日晚上7時37分左
    右前往豐原醫院就診時，其陰道所採檢體嗣經檢出酸性磷酸
    成份達2.2，足可推論其於該次檢驗前數日內確有與男性
    從事過性行為之事實無疑。
(四)參以證人Ａ女迭於警詢、偵查中及原審審理中堅指被告有於
    上揭時地對之為性交之事實不移，而其於歷次陳述中，就被
    告與其結識之經過、每次乘機性交行為前其係與被告在○○
    路7-11超商前見面後，再與被告一起騎腳踏車前往○○公園
    ，由被告帶其進入該公園男廁內為性交行為之過程、性交之
    方式、其書寫紙條3紙交付被告之目的係因被告要介紹3名男
    子給其認識等節，均能清楚陳述，前後證述亦均相符，並無
    明顯矛盾違情之處。是以，證人Α女在經檢察官以一問一答
    方式，且無其他非其所親歷之事予以混合詰問時，證人Α女
    尚可就檢察官詰問之案情逐一答覆，衡情，倘非確蒙其害，
    實無法就其被害經過之重要情節為上開明確詳盡之陳述。況
    證人Ａ女於原審審理中業已陳述其瞭解檢察官、辯護人所問
    「欺侮」二字係指被告將生殖器插入伊的陰道，伊說不要，
    當時會害怕所以沒有用力地推他等語在卷(見原審卷第142頁
    背面、第140頁)，顯見證人Ａ女雖為中度智障人士，然其對
    於上開遭被告乘機性交之情節顯有明確記憶，僅因其本身心
    智缺陷之故，致不能抗拒而遭被告對之乘機性交得逞，顯見
    證人Ａ女所為證述，應與事實相符，足堪採信。再者，本件
    經本院將被告送內政部警政署刑事警察局以熟悉測試法、區
    域比對法為測謊鑑定結果，亦認被告於測前會談否認有帶Ａ
    女去公園的廁所及在廁所用生殖器插入Ａ女的下體部分，經
    測試結果，呈不實反映，此有該局99年10月19日刑鑑字第
    0990145425號鑑定書1份在卷可稽(見本院卷第104至109頁)
    ，雖測謊鑑定與科學鑑識技術重在「再現性」之如指紋、血
    型、去氧核糖核酸之比對、毒品、化學物質、物理性質等鑑
    驗尚有不同。然測謊鑑定，因其結果未具有全然之準確性，
    固不得採為判決之唯一及絕對之依據；惟該項鑑定係依一般
    人在說謊時，會產生遲緩、緊張、恐懼、不安等心理波動現
    象，乃以科學方法，由鑑定人利用測謊儀器，將受測者之上
    開情緒波動反應情形加以紀錄，用以判別受測者之供述是否
    真實。故測謊鑑定，倘鑑定人具備專業之知識技能，所測試
    之問題及其方法又具專業可靠性時，該測謊結果，如就否認
    犯罪有不實之情緒波動反應，仍非不得供為有罪判決之參考
    （最高法院93年度臺上字第327號、94年度臺上字第1753號
    判決要旨參照）。本案被告於進行測謊鑑定前，表示其身體
    狀況均正常，同意接受測謊，事前經鑑定人以測謊
    (Polygraph)儀器先以熟悉測試法檢測被告之生理圖譜反應
    情形正常並讓其熟悉測試流程後，再以區域比對法測試，經
    採數據分析法比對分析後，認被告對本案並未完全說實話，
    與本案相關證人Ａ女之證述內容及卷附事證等資料均屬相符
    ，是本院並未悉以該測謊鑑定為不利於被告認定之唯一證據
    ，而係佐證Ａ女證詞及卷內事證之真實性，被告既未能通過
    測謊鑑定，亦徵Ａ女指證遭被告乘機性交之真實性，足見被
    告否認其有對Ａ女為性交等辯解不實。
(五)又被告雖於原審辯稱：是Ａ女自己拿紙條給其，其才第1次
    看到Ａ女，不知道Ａ女為何拿紙條給其(嗣於本院則改辯稱
    ：Ａ女拿紙條給其，是要其幫忙介紹男朋友云云)，當時其
    乾妹妹張○○有看到，張○○說可能有問題叫其留著紙條給
    法官看云云。然查，證人Ａ女堅稱與被告互有認識，因被告
    表示要介紹3名在其住處附近作木工之人給伊認識，伊才寫
    下3 張紙條要被告轉交給該3人等語明確，對照伊所寫3張紙
    條，亦各書寫Ａ女之姓名、電話或地址等資料及可否跟你做
    朋友等意旨之內容(見98年度偵緝字第1126號卷第14至15頁)
    ，顯然係要分別交付3人收執之用，堪認證人Ａ女所陳上開
    被告表示要介紹朋友給其認識，其因而書寫紙條乙節，尚非
    無稽，Ａ女亦無錯誤指認被告之可能。況且，被告本身從事
    垃圾撿拾資源回收工作，每日經手紙張不計其數，倘無特殊
    緣由，又何須刻意保留陌生女子隨意書寫之上開紙條。此外
    ，證人Ａ女於原審審理中雖證稱：伊在7-11那邊有看過被告
    的乾妹妹，被告的乾妹妹有聽到伊跟被告講的話，但伊在公
    園內沒看過被告的乾妹妹，她沒有看到伊跟被告騎車去公園
    ，她先走了；伊每次被拉去公園的男廁時，當時公園沒有其
    他人等語在卷(見原審卷第142頁、第141頁)，固可佐證被告
    所稱「乾妹妹張○○」有在上揭7-11便利商店外看到Ａ女乙
    事，並非虛妄。惟依證人Ａ女證述可知，張○○既未親見被
    告與Ａ女一同騎腳踏車前往○○公園之過程，則張○○對於
    被告有無與Ａ女為性交乙事，自無可能知悉，至證人張○○
    於偵查中所寫書信1份(見98年度偵緝字第1126號卷第32至33
    頁))，內容亦僅敘及其與先生看到Ａ女寫紙條後交給被告之
    過程，是以，該張○○所寫書信自無從作為對於被告之有利
    依據，被告上開所辯，不足採信。
(六)至證人Ａ女於警詢中證稱被告係於97年5月31日、97年6月1
    日、2日、4日對其為乘機性交犯行共4次等語在卷(見警卷第
    11頁)，嗣於偵查中及原審審理中又證稱被告係於97年5月31
    日至同年6月4日對其為乘機性交犯行共5次等語(見98年度偵
    字第6979號卷第6至7頁、原審卷第140頁背面至第141頁)，
    堪認證人Ａ女對於「被告於97年6月3日對其乘機性交」之證
    述前後存有歧異，非無瑕疵可指。惟按「告訴人、證人之陳
    述有部分前後不符，或相互間有所歧異時，究竟何者為可採
    ，法院仍得本其自由心證予以斟酌，非謂一有不符或矛盾，
    即應認其全部均為不可採信；尤其關於行為動機、手段及結
    果等之細節方面，告訴人之指陳，難免故予誇大，證人之證
    言，有時亦予渲染之可能；然其基本事實之陳述，若果與真
    實性無礙時，則仍非不得予以採信。」(最高法院95年度臺
    上字第3132號判決意旨參照)。查證人Ａ女就被告於97年5月
    31日、97年6月1日、2日、4日共4次將伊帶至○○公園男廁
    內乘機性交之犯行部分，其描述並無前後不一之歧異之處，
    自不能以證人Ａ女對於「被告於97年6月3日對其乘機性交」
    之部分所為證述前後不一，即逕認證人Ａ女之其餘指訴均不
    足採。基此，本院審酌證人Ａ女之歷次證述、醫師黃元德之
    上開證述、卷附Ａ女之疑似性侵害案件驗傷診斷書、Ａ女之
    豐原醫院急診病歷暨檢驗報告單、現場照片、現場圖、Ａ女
    書寫交付被告之紙條，及內政部警政署之測謊鑑定書等卷證
    後，認為被告確實明知Ａ女為中度智能障礙之人，竟仍於97
    年5月31日、同年6月1日、2日、4日等日晚上，在上開○○
    公園男廁內，以其性器插入Ａ女陰道內性交得逞共4次之行
    為無訛。惟本院認為證人Ａ女於偵查中及原審審理中所陳被
    告於「97年6月3日晚上」也有在○○公園男廁內對之乘機性
    交1次乙節，既與其於警詢中之陳述有異，且明顯對被告不
    利，基於「罪證有疑，利於被告」之證據法則要求，爰就此
    部分不予採信，而為被告有利之認定。而公訴意旨僅謂被告
    自97年5月31日起至同年6月4日止，多次利用Ａ女不知抗拒
    而為本案乘機性交犯行既遂，並未明確指出被告對Ａ女犯罪
    之時間及次數，然經本院調查證據結果，業可確認被告於公
    訴意旨所指上揭期間內，係分別於97年5月31日、同年6月1
    日、2日、4日等日晚上，對Ａ女犯乘機性交罪各1次甚明，
    爰據此補充公訴意旨所認犯罪時間之詳細內容，而無庸另為
    不另為無罪諭知之必要，併此敘明。
(七)再者，證人Ａ女於97年6月5日前往行政院衛生署豐原醫院驗
    傷採證，此有證人Ａ女之行政院衛生署豐原醫院受理疑似性
    侵害事件驗傷診斷書1紙附卷可稽(見98年度偵字第6979號卷
    第39頁彌封袋內資料)。雖上開驗傷診斷書檢查結果欄係記
    載「陰部無新外傷，處女膜為陳舊裂傷，肛門、菜花、其他
    部位無外傷」等字句，及內政部警政署刑事警察局根據Ａ女
    之外陰部梳取物、陰道棉棒、陰道抹片、肛門棉棒、肛門抹
    片、口腔棉棒、口腔抹片、指甲、唾液檢體等微物跡證進行
    鑑驗後，其鑑驗結果係：被害人陰道棉棒以酸性磷酸酵素法
    檢測結果，呈陰性反應，以顯微鏡檢未發現精子細胞，經抽
    取DNA檢測，人類男性Y染色體DNA定量結果，未檢出DNA量；
    陰道抹片以顯微鏡檢未發現精子細胞；肛門棉棒以酸性磷酸
    酵素法檢測結果呈陰性反應；肛門抹片以顯微鏡檢未發現精
    子細胞；被害人之左右指甲經抽取DNA檢測，人類男性Y染色
    體DNA定量結果未檢出DNA量。鑑驗結論係本案證物未檢出足
    資比對結果，無法比對」等字句，有該局97年7月2日刑醫字
    第0970091154號鑑驗書1份在卷可查(見原審卷第57頁)，嗣
    經原審函詢豐原醫院關於Ａ女之處女膜陳舊裂傷係何時造成
    ，可否判斷是否為驗傷前1週內所造成等問題，而經該院函
    覆稱：(一)處女膜於3、5點方向為陳舊性裂傷，何時造成並
    無法確定，僅能證明該員曾有性行為之經驗；(二)又該員並
    未發現有相關瘀傷或新撕裂傷之現象，因此該舊裂傷是在驗
    傷前一週內所發生的機會應為不可能。」等字句，此並有行
    政院衛生署豐原醫院98年8月13日豐醫歷字第0980007651號
    函1份附卷可稽(見原審卷第49頁)，上開事證對於被告似非
    不利。惟查：
  1.證人黃○○醫師業於原審審理中具結證稱：「(本件卷附驗
    傷診斷書97年6月5日檢驗，是否你所做的檢驗？)是。(你實
    際上作該次檢驗之情形，與驗傷診斷書之記載相較有無須補
    充者？)除了有部分的檢體是送到警察機關做檢驗之外，其
    他就身體外觀所見都跟我在驗傷診斷書上的記載一樣。(現
    場你看到的被害人的身體上有無外傷？)我看到的情形是被
    害人的身體沒有新的外傷，但是被害人的生殖器部分有舊的
    裂傷。(你所指的新的外傷、舊的裂傷等名詞，如何區分？)
    如果是3天以內所受的傷害包括擦傷等都算是新傷，因為新
    的傷口一般都有瘀血或出血的情形，生殖器內若有新傷也會
    有瘀血或出血，而我看到的本件被害人的生殖器並無瘀血或
    出血情形，所以才判斷為舊的裂傷。(你說的舊的裂傷成因
    至少是在醫生診斷的3天之前嗎？)是的，因為我們一般在做
    生殖器的診斷時，都會針對處女膜有無裂傷做診斷，倘若我
    們檢驗時發現生殖器內沒有我所謂的新傷而有存在舊的裂傷
    時，可以判斷至少在3天到1個禮拜以前曾經有過性行為而造
    成該舊的裂傷，但不代表該被害人在3天內沒有過任何性行
    為。我們依慣例都會在驗傷診斷書內記載我們看到的生殖器
    處女膜有無裂傷情形。(本院向豐原醫院函查後，貴院的回
    復結果你有無看過？)這個函文是由病歷室所回復的，當時
    應該有會過我，但是寫出來的文字表達上有點問題，我當時
    應該是強調被害人不是處女，在我的該次檢驗時有舊裂傷，
    而沒有新傷，至於函文的說明二(二)的文意可能會引起誤會
    ，該舊裂傷只能證明被害人處女膜在我們檢驗的3天之前就
    已經破裂了，但不代表被害人在我們檢驗前的那3天內沒有
    過任何性行為，因為性行為不一定會造成新裂傷。...(提示
    內政部警政署刑事警察局鑑驗書，該檢驗結果稱被害人陰道
    棉棒以酸性磷酸酵素檢驗結果呈陰性反應等語，此檢驗方式
    與你方才所說的酸性磷酸是否相同？)相同，但是我們在
    檢驗時也沒有驗出有男性DNA存在，但是這會涉及被害人在
    與男性性交時間距檢驗時的時間長短、男性有無使用保險套
    等因素影響。至於我們醫院的檢驗結果是用定量方式呈現，
    所以我們醫院是根據檢驗結果的數值來判斷被害人身體內所
    殘留的酸性磷酸成份高低，而且此種檢驗會隨著檢體保存
    的時間長短影響其檢驗結果，我們醫院是採集到檢體之後就
    立刻檢驗，結果應該是正確的，而內政部警政署刑事警察局
    的此項檢驗結果是用定性方式呈現，所以只會判斷其結果是
    陽性或陰性，而無任何檢驗數值可供判斷。也可以說不是沒
    驗到精子細胞就代表被害人沒有跟男性發生性行為，因為酸
    性磷酸是精子細胞內的一種化學物質，它會隨著時間慢慢
    的消失，而精子細胞是活的，精子細胞一死掉就驗不出來了
    ，所以可以酸性磷酸的檢出作為輔助的判斷標準。」等語
    綦詳(見原審卷第156頁背面至158頁背面)，並有證人黃元德
    所提Ａ女之急診病歷暨所附檢驗報告單1份在卷可稽(見原審
    卷第161至168頁)。是依證人黃元德所述可知，上開豐原醫
    院函「說明二(二)」所載文句，即不可採，而無從作為對被
    告有利之認定依據。
  2.此外，依證人黃元德之上開證述可知，內政部警政署刑事警
    察局進行上開鑑驗所使用之微物跡證，係經證人黃○○對Ａ
    女看診後，再由醫院採集Ａ女之檢體，除由該院進行Ａ女陰
    道內之酸性磷酸成份檢驗外，並將上開檢體送交內政部警
    政署刑事警察局另為鑑定，除醫院與內政部警政署刑事警察
    局採取之檢驗方式係採定量或定性分析而有不同之外，Ａ女
    陰道內之酸性磷酸成份及Ａ女體內有男性精子細胞存留之
    檢驗，亦會因檢體保存方式、保存期間不同而有所差異，是
    以，雖依內政部警政署刑事警察局之上開鑑驗結果，檢出Ａ
    女陰道內酸性磷酸酵素(即酸性磷酸成份)呈陰性反應，且
    未能檢出人類男性Y染色體DNA量及精子細胞，致無法檢出足
    資比對之結果。然因Ａ女於97年6月5日晚上7時37分前往豐
    原醫院就診時，其陰道內確可檢出之酸性磷酸成份達2.2
    ，足可推論其於檢驗前數日內有與男性從事過性行為之事實
    ，且經本院核諸證人Ａ女之證述、證人黃元德之證述、Ａ女
    之豐原醫院急診病歷暨檢驗報告單、Ａ女交付被告之紙條等
    證據，對照被告所為辯解後，認為證人Ａ女之證述應屬真實
    可採，業如前述，自不得僅執上揭內政部警政署刑事警察局
    鑑驗書之鑑驗結果，作為對於被告有利之認定依據，併此敘
    明。
(八)另被告之辯護人雖以證人Ａ女於偵查中曾稱被告身體前面那
    裡有毛(以左手指其胸部)等語(見98年度偵字第6979號卷第6
    頁)，與被告前胸並無胸毛之情形不符，而指稱Ａ女之指訴
    有瑕疵等語。而經本院當庭勘驗並照相取證結果，被告前胸
    固無胸毛(見本院卷第63至64頁)，但查Ａ女於97年6月6日口
    述由社工所書寫之「指認嫌疑人特徵點」中，業已明確指出
    「黑色外套、長袖衣服灰藍色、牛仔褲有拉鍊、全身脫光，
    看見腋下毛很多。其中1隻手的大拇指紅紅的。身體、衣服
    、頭髮味道臭臭的。乳頭、胸前都沒有毛髮，小腿也沒有明
    顯腿毛、腿毛較少」(見98年度偵字第6979號卷第39頁彌封
    袋內資料)，其中關於長袖衣服灰藍色、牛仔褲有拉鍊、右
    手大拇指紅紅的、乳頭、胸前都沒有毛髮等部分之指認，經
    核與被告於派出所拍攝之特徵照片(見警卷第26頁)相符，是
    以證人Ａ女於偵查中指稱被告身體前面那裡有毛云云，不無
    誤指認為腋下部位之理，自難以Ａ女於偵查中此部分之供述
    與事實不符，即謂其指訴全然不實。
(九)再辯護人雖以證人Ａ女自陳被告在97年5月31日對其為性行
    為之前，不曾有別人對其做過相同的事，倘若被告確有在97
    年5月31日至97年6月4日間對Ａ女為性行為，且每天都有發
    生1次，Ａ女之處女膜應有未癒合的新傷，然而Ａ女於97年6
    月5日之檢驗結果為處女膜有陳舊性裂傷，由此可知Ａ女實
    不可能於97年5月31日至97年6月4日間與被告發生性行為，
    故Ａ女所言不可採信等語，為被告辯護。然依證人黃○○醫
    師於原審審理中所證：「(有無可能處女膜會非因性交行為
    而造成裂傷？)有可能，例如是自行將異物放入也有可能造
    成裂傷。(其他外力造成的裂傷與性交造成的裂傷其傷口有
    無不同？)一般而言性交所造成的處女膜裂傷會比較靠近下
    方或側面，但有可能因為性交者的姿勢不同而產生變化，另
    外外力所造成的傷口也要視其原因不同造成的裂傷方向也會
    有所差異，並沒有一個固定的準則。(本件被害人是從5月31
    日至6月4日每天都有被性侵害，有無可能被害人在那5天內
    所做的性行為都不會造成裂傷？)有可能，因為被害人在5月
    31日之前就已存在舊的裂傷，而新的性行為並沒有造成新裂
    傷。(依你所述要判斷被害人在檢驗前的幾日內有無跟男性
    發生性行為的方式，是依酸性磷酸的成份檢驗來判斷嗎？
    )是。(根據被害人說她在5月31日、6月1、2、3、4日等日都
    有被性侵，而被害人是6月5日去檢驗，是否代表被害人在那
    5天的被性侵行為不會有新傷嗎？)根據被害人的病歷看起來
    被害人在檢驗前的5天以前，她的處女膜就已經有破裂，代
    表至少在5月31日以前她處女膜就已經破裂，但5月31日以後
    的性行為不一定會造成裂傷。倘若5月31日的性行為是第1次
    的性行為，而在其後的每1天又都有性行為的話，就會讓她
    第1次的性行為造成的裂傷無法癒合，假如有這個情形，我
    在檢驗時應該會看得出來，但是本件被害人經我檢驗時，並
    沒有出現這種裂傷未癒合的情形。(根據被害人說被告把她
    拉去公園的男廁，用站姿從被害人的身後進行性行為，此種
    性交姿勢所造成的處女膜裂傷方向是否會不一樣？)是有可
    能，但在本件沒有發生題意所指的情形，因為被害人的處女
    膜裂傷是舊傷。」等語(見原審卷第157頁背面至158頁)可知
    ，證人Ａ女於97年6月5日經醫生檢查時，雖僅有「處女膜陳
    舊性裂傷」之情，惟因處女膜受有裂傷之原因非僅有性交一
    端，而證人Ａ女於本案發生之前有無性交經驗又係其隱私，
    倘其於原審審理中就此部分有所隱諱，而回答在97年5月31
    日之前未曾有過性經驗等語，亦非不可能，加以證人Ａ女於
    97年5月31日、6月1、2、4日等日與被告為性交時，並無遭
    受強暴行為之事證存在，則被告與Ａ女所為各次性交行為，
    非必然會造成Ａ女之處女膜受有裂傷，本院自不得僅以證人
    Ａ女之處女膜於97年5月31日、6月1、2、4日等日並無新傷
    此一結果，推論出證人Ａ女上開證述必屬虛妄搆人入罪之詞
    。況本院向豐原醫院查詢所得之函覆結果，業經證人黃○○
    證稱該函覆內容有誤等語明確，是以，上開豐原醫院函自亦
    無從為有利於被告之認定，附此敘明。
(十)綜上所述，本院認被告前揭所辯，不足採信，本件被告係利
    用Ａ女心智缺陷不知抗拒而為性交得逞4次之犯行，至臻明
    確，其犯行堪以認定，應依法論科。
二、核被告詹○○所為，係犯刑法第225條第1項之對於女子利用
    其心智缺陷，不能抗拒而為性交罪。被告上開所為4次犯行
    ，犯罪各別，行為互殊，顯係基於個別犯意為之，應予分論
    併罰，公訴意旨認為被告所為多次乘機性交行為係接續犯云
    云，尚有誤會，本院不予採認。原審經審理結果，以被告犯
    罪事證明確，適用刑法第225條第1項、第51條第5款等規定
    ，並審酌被告為逞私慾，竟利用Ａ女心智缺陷，不知抗拒乘
    機對Ａ女為性交得逞4次，其手段雖為平和，惟不尊重Ａ女
    性自主之權利，造成Ａ女身心受創，暨斟酌被告之品行、素
    行、生活狀況係以從事資源回收撿拾垃圾維生，及其犯罪後
    之態度等一切情狀，分別量處有期徒刑3年6月，並定其應執
    行之刑為有期徒刑4年，量刑亦屬適當。被告上訴意旨猶仍
    否認犯罪，指摘原判決不當，經核為無理由，應予駁回。
據上論斷，應依刑事訴訟法第368條，判決如主文。
本案經檢察官卓春蓮到庭執行職務。
中    華    民    國    99    年    12    月    23    日
            刑事第五庭    審判長法  官  趙  春  碧
                                法  官  卓  進  仕
                                法  官  林  宜  民
以上正本證明與原本無異。
如不服本判決應於收受送達後十日內向本院提出上訴狀，其未敘
述上訴之理由者並得於提起上訴後十日內向本院補提理由書（均
須按他造當事人之人數附繕本）「切勿逕送上級法院」。

                                書記官  吳  雅  菁

中    華    民    國    99    年    12    月    23    日

司法院資訊處製作；財團法人民間司法改革基金會備份。
